臺灣高等法院臺中分院刑事判決　　　　　　 民國九十四年度上訴字第四一七號
　　上　訴　人　臺灣彰化地方法院檢察署檢察官
　　被　　　告　甲○○
右上訴人因被告偽造文書等案件，不服臺灣彰化地方法院中華民國九十三年十二月二
十三日第一審判決（民國九十三年度訴字第一六一三號，起訴案號：臺灣彰化地方法
院檢察署民國九十三年度偵字第八五二０號），提起上訴，本院判決如左：
    主      文
上訴駁回。
    事      實
一、甲○○有違反懲治盜匪條例、麻醉藥品管理條例、偽造文書等前科，最後一次於
    民國（下同）八十七年八月間因偽造文書案件，經臺灣臺南地方法院於八十八年
    六月二十一日判處有期徒刑一年確定，並於八十九年十月十五日因縮短刑期執行
    完畢。詎其仍不知悔改，復於九十三年四月間，在臺南市市區拾獲乙○○所有，
    於不詳時間、地點遺失之國民身分證一枚，竟意圖為自己不法之所有，予以侵占
    入己，並於九十三年十一月初，為供行使變造特種文書之用，在其台南市安平區
    ○○○○街三九巷十一號住處，將其所侵占之上開國民身分證之照片撕去，換貼
    本人之照片於其上而加以變造，足以生損害於乙○○及戶政機關對於身分證管理
    之正確性。又其明知其所持有，於不詳時間所取得之九十三年七、八月份，票號
    分別為ＢＪ０八六一．．．．號、ＢＬ九一０八．．．．號之收銀機統一發票收
    執聯二紙，均係未中任何項之統一發票，竟基於意圖為自己不法所有之詐欺取
    財及行使變造統一發票、行使偽造統一發票背面領收據私文書之犯意，於九十
    三年十一月初，在其上址住處，將上開二紙收銀機統一發票收執聯之號碼，變造
    為ＢＪ00000000號、ＢＬ00000000號，兌中三新臺幣（下同
    ）一千元之收銀機統一發票收執聯二紙，並於上開變造之二紙收銀機統一發票收
    執聯背面領收據欄，冒用乙○○名義填載姓名、身分證統一編號、戶藉地址、
    電話號碼及偽造乙○○之署押後，於九十三年十一月八日十一時許，在臺南市向
    不詳租車公司租用車牌號碼．．─四０七七號自小客車，自臺南市住處出發，於
    同日十四時三十分許，至彰化縣員林鎮○○路六三號臺灣銀行員林分行（下稱臺
    銀員林分行），持上開二紙變造之收銀機統一發票收執聯（包括背面偽造之領
    收據欄）及變造之乙○○國民身分證，向該銀行行員林桂妙佯稱中，欲兌統一
    發票第三一千元而行使之，足生損害於乙○○及臺銀員林分行、稅捐機關對於
    統一發票給事項之管理及核發金之正確性。嗣因臺銀員林分行行員林桂妙檢
    視發現該二紙收銀機統一發票收執聯之號碼有明顯塗改及墨汁痕跡而察覺有異，
    未將金交予甲○○，並報警處理，當場查獲上開變造之統一發票（包括背面偽
    造之領收據欄）二紙、國民身分證一枚，甲○○詐領金未獲得逞。
二、案經彰化縣警察局員林分局報請臺灣彰化地方法院檢察署檢察官偵查起訴。
    理      由
一、右揭犯罪事實，業據被告甲○○迭於警訊時、偵查中及原審審審理時坦承不諱，
    核與證人林桂妙於警訊時所為之證述相符。此外，復有上開變造之統一發票（包
    括背面偽造之領收據欄）二紙、國民身分證一枚扣案可資佐證，足徵被告之自
    白與事實相符。本件事證業已明確，被告犯行堪予認定。
二、按統一發票係加值型及非加值型營業稅法第三十二條第一項所規定營業人銷售貨
    物或勞務，應開立予買受人之憑證，性質上屬私文書（見最高法院六十九年臺上
    字第三六八九號判例、六十九年度第六次刑事庭會議決定(一)）。至財政部依同法
    第五十八條訂定之「統一發票給獎辦法」，旨在防止逃漏、控制稅源及促進統一
    發票之推行，而以定期開獎、給予獎金之方式，獎勵買受人向營業人索取統一發
    票，為其附隨目的。統一發票中獎與否，純繫於偶然之事實，中獎人領獎固須占
    有該中獎之統一發票，但其本質究非表彰一定財產上權利之有價證券，而係會計
    憑證之一種，自不得因統一發票之中獎與否，而分別為有價證券或私文書之認定
    。被告持變造為中獎號碼之統一發票兌領獎金，應論以行使變造私文書罪（參見
    最高法院九十二年度臺上字第五六一六號判決）。本件被告拾得被害人乙○○遺
    失之國民身分證後，將之占為己有，並予以變造，再持之向臺銀員林分行行員林
    桂妙表示係乙○○得，核此部分所為，係犯刑法第三百三十七條之侵占遺失物
    罪、第二百十六條、第二百十二條之行使變造特種文書罪。其變造特種文書之行
    為為行使之行為所吸收，不另論罪；起訴書於論罪法條欄雖未論列刑法第三百三
    十七條之侵占遺失物罪，然事實欄業已記載，並經公訴檢察官補正，自應併予審
    理。又被告變造統一發票後，再於統一發票領收據欄偽簽「乙○○」署押，再
    持之向臺銀員林分行行員林桂妙兌領項，惟為林桂妙視破而未詐得財物，核此
    部分所為，係犯刑法第二百十六條、第二百十條之行使變造私文書罪（行使變造
    統一發票票號部分）、行使偽造私文書罪（行使偽造乙○○署押於統一發票背面
    領獎收據欄部分）、刑法第三百三十九條第三項、第一項之詐欺取財未遂罪。其
    變造私文書之低度行為為行使變造私文書之高度行為所吸收；偽造署押為偽造私
    文書低度之部分行為，偽造私文書之行為為行使偽造私文書之高度行為所吸收，
    均不另論罪。又被告係以侵占之國民身份證加以變造後，同時以該變造之身分證
    及變造之統一發票及偽造之私文書，持之向臺銀員林分行行員林桂妙兌領項詐
    財，其所犯侵占遺失物罪與行使變造特種文書罪間，有方法、結果之牽連關係，
    應依刑法第五十五條之規定，從一重之行使變造特種文書罪論處；又所犯行使變
    造特種文書、行使變造私文書、行使偽造私文書等罪間，為一行為觸犯數罪名之
    想像競合關係，應依刑法第五十五條之規定，從一重之行使偽造私文書罪論處；
    而其所犯行使偽造私文書罪與詐欺取財未遂罪間，又有方法、目的之牽連關係，
   應依刑法第五十五條之規定，從一重之行使偽造私文書罪論處。次查，被告曾於
    八十七年八月間因偽造文書案件，經臺灣臺南地方法院於八十八年六月二十一日
    判處有期徒刑一年確定，並於八十九年十月十五日因縮短刑期執行完畢，有臺灣
    高等法院被告全國前案紀錄表及臺灣彰化地方法院檢察署刑案資料查註紀錄表各
    一份在卷可憑，其於有期徒刑執行完畢後，五年內再犯有期徒刑以上之本罪，為
    累犯，應依刑法第四十七條之規定加重其刑。原審適用刑法第二百十六條、第二
    百十二條、第二百十條、第三百三十九條第三項、第一項、第三百三十七條、第
    五十五條、第四十七條、第二百十九條、第三十八條第一項第二款，罰金罰鍰提
    高標準條例第一條前段之規定，審酌被告之品行、犯罪之動機、目的、手段、其
    已於八十七年間因偽造文書案判刑確定執行完畢，仍不知悔改，及其行為嚴重損
    害統一發票兌之正確性、危害國家金融秩序，犯罪後已坦承犯行之態度等一切
    情狀，量處有期徒刑壹年陸月。另敘明變造「乙○○」之國民身分證上之被告甲
    ○○之照片乙張，為被告所有供犯罪所用之物，業據被告供明在卷，併依刑法第
    三十八條第一項第二款之規定宣告沒收；另變造之票號ＢＪ00000000號
    、ＢＬ00000000號之收銀機統一發票收執聯（包括背面偽造之領收據
    欄）二紙，業已交付銀行兌領金，雖係供被告犯罪所用之物，然已非被告所有
    之物，惟上開變造之收銀機統一發票收執聯背面領收據欄偽造之「乙○○」署
    押二枚，仍應依刑法第二百十九條之規定宣告沒收之，併敘明起訴意旨另認被告
    前開犯行尚有不詳姓名之共犯云云，然被告雖於警訊及第一次偵查時供稱：變造
    身分證及扣案之變造收銀機統一發票收執聯二紙，係綽號「阿呆」者交給伊云云
    ，惟於其後之偵查及原審審理時均供稱：並無「阿呆」其人，在警訊及第一次偵
    查時，係因為害怕，為了推卸責任才為如此之供述等語，此外復查無其他證據足
    認本件尚有共犯，是起訴意旨認本件犯行尚有共同正犯，容有誤會。其認事、用
    法、量刑，及所為之敘明，均無不當，檢察官上訴意旨略以：被告與林盈秀基於
    變造國民身分證之犯意聯絡，連絡於九十三年六月二十九日後之某日，受林盈秀
    交付黃怜慎之國民身分證一張，及自不詳來原取得張秀珍、邱耀賢國民身分證各
    一張後，在不詳時間、地點，以不詳方法將邱耀賢、黃怜慎、張秀珍國民身分證
    上之照片撕去，分別換貼甲○○與林盈秀之照片於其上面加以變造之，足以生損
    害邱耀賢、黃怜慎、張秀珍及戶政機關對於身分證管理之正確性，因認被告尚涉
    有此部分變造特種文書之罪嫌，而此部分與上開有罪判決部分具有連續犯之裁判
    上一罪關係，原審未及斟酌云云，指摘原判決不當。惟查公訴人認被告尚涉有此
    部分罪嫌，係以上揭變造之國民身分證係林盈秀自車號「××─四○七七」自小
    客車取得之事實，業據共同被告林盈秀供述在卷，而黃怜慎之國民身分證係遭林
    盈秀於九十三年六月二十九日竊取之事實，亦據被害人黃怜慎證述明確，並有變
    造之國民身分證三張扣案可稽為其論據。然被告則經公訴人傳拘未到案，依共同
    被告林盈秀與被害人黃怜慎之供述，及扣案之變造國民身分證三張，尚無從遽認
    被告確有變造三張國民身分證之情事，公訴人憑以認定被告涉有此部分變造國民
    身分證犯行之論據，在客觀上未達通常一般人均不致有所懷疑之程度，本院無從
    刑成被告有罪之確信，此外，復查無其他積極證據足證被告有此部分之犯行，自
    難以變造特種文書罪相繩，檢察官上訴為無理由，應予駁回。
三、被告經合法傳喚，無正當之理由不到庭，爰不待陳述，逕行判決。
四、至於台灣台南地方法院檢察署檢察官移送併辦部分（九十三年度偵字第一二二四
    五號，即上訴部分），應予退回，由檢察官另行依法辦理，附此敘明。
五、據上論斷，應依刑事訴訟法第三百六十八條，第三百七十一條，判決如主文。
本案經檢察官丙○○到庭執行職務。
中      華      民      國      九十四  年      五      月      十七    日
                                臺灣高等法院臺中分院刑事第十庭
                                      審判長法  官　林　照　明
                                            法  官  林  清  鈞
                                            法　官　吳　重　政
右正本證明與原本無異。
如不服本判決應於收受送達後十日內向本院提出上訴書狀，其未敘述上訴之理由者並
得於提起上訴後十日內向本院補提理由書（均須按他造當事人之人數附繕本）。
                                            書記官　劉　建　智
中      華      民      國      九十四  年      五      月      二十四  日
附錄：
刑法第二百十六條：
行使第二百十條至第二百十五條之文書者，依偽造、變造文書或登載不實事項或使登
載不實事項之規定處斷。
刑法第二百十條：
偽造、變造私文書，足以生損害於公眾或他人者，處五年以下有期徒刑。
                                                                        Ａ
